【裁判字號】    89,上易,4678
【裁判日期】    900216
【裁判案由】    詐欺
【裁判全文】
臺灣高等法院刑事判決                          八十九年度上易字第四六七八號
    上  訴  人  臺灣新竹地方法院檢察署檢察官
    被      告  丙○○
右上訴人因被告詐欺案件，不服臺灣新竹地方法院八十九年度易字第九七七號，中華
民國八十九年十一月二日第一審判決（起訴案號：臺灣新竹地方法院檢察署八十八年
度偵字第八二九０號、八十九年度偵字第四０六二號）提起上訴，本院判決如左：
    主  文
上訴駁回。
    理  由
一、公訴意旨略以：被告丙○○與原審同案被告甲○○（業經原審法院判處罪刑確定
    ）二人共同意圖為自己不法之所有，明知渠等已陷於無償債能力之狀態，竟自民
    國八十七年十月間起，佯以一定會償還借款為由，由甲○○持由丙○○所申請開
    戶之新竹市第三信用合作社市中分社支票四張、票號分別為ＰＡ0000000
    號、ＰＡ0000000號、ＰＡ0000000號、ＰＡ0000000號、
    金額分別為新台幣（下同）七萬元、十四萬七千元、二十萬元、十四萬元之支票
    四紙及他人簽發之本票十紙交予乙○○，致乙○○不疑有他，如數借與新台幣（
    下同）共計支票部分五十六萬餘元、本票部分一百九十一萬六千元；案經乙○○
    告訴，因認被告涉有刑法第三百三十九條第一項之詐欺罪嫌。
二、查本件公訴意旨認被告丙○○涉有刑法第三百三十九條第一項之詐欺罪嫌，無非
    係以：原審同案被告甲○○持被告丙○○之支票向告訴人借款時曾經到場，且被
    告丙○○於開戶之時僅有資金二、三萬，而被告甲○○亦僅有資金一、二十萬元
    ，早陷於無資力不能支付之狀態，竟隱瞞此事實仍向告訴人借貸等情為論據。經
    訊據被告丙○○固不否認有於八十七年十月一日申請新竹市第三信用合作社市中
    分社之支票後，交予同案被告甲○○生意上週轉之用，且知道被告甲○○向告訴
    人借款之事實，惟否認有詐欺之行為，辯稱：支票交予甲○○使用後即未再過問
    ，支票之存款係由甲○○自己負責，甲○○向告訴人借款時伊曾經在場過，但係
    甲○○自己與告訴人洽談，細節伊亦不知情，且告訴人亦未將錢交付予伊等語。
三、經查：被告所申請之新竹市第三信用合作社市中分社之支票係借予甲○○使用，
    印章及空白支票均在甲○○處，甲○○所交付予告訴人之支票四張，亦均由甲○○本人填載完成後持向告訴人借款等情，業據林某於偵查、原審審理及本院調查
    時供述明確，經核與被告所辯情節相符；次查：告訴人借予甲○○之款項，係甲○○個人向告訴人洽商，被告並不知悉細節，告訴人係將款項交予甲○○等情，
    亦據甲○○陳述明確，並為告訴人所不爭執，自堪信為真實；又甲○○早自民國
    八十六年、八十七年間即開始向告訴人借款，二人早有金錢上之往來，且多係使
    用本票以資取信於告訴人；而被告於此期間內，僅有二、三次與甲○○同至告訴
    人處，但並未參與商談借款事宜；從而，雖被告丙○○將所申請之支票交予被告
    甲○○使用，然被告丙○○之目的係在幫助甲○○經商週轉使用，二人並未同謀
    以前開支票向告訴人詐騙財物，即難遽認被告甲○○其後持前開支票向告訴人借
    款，即可推論被告丙○○亦與之有共同詐欺之意圖，此外，復查無其他積極切確
    之證據足資證明被告丙○○有何詐欺之犯行，原審以不能證明被告犯罪，而為諭
    知被告無罪之判決，經核並無違誤。
四、公訴人上訴意旨以被告明知其開戶之帳戶內並無充裕之存款，竟將支票交予甲○○使用，唯對甲○○使用支票並未作任何限制，並於甲○○向告訴人借款時與林
    某同至告訴人處，致使告訴人誤以有支票供作擔保。其明知甲○○於經商週轉時
    已陷於無支付能力，其本身亦無代償能力，卻仍將支票借予甲○○使用，其與甲○○二人顯有共同意圖為自己不法之所有至明，據以指摘原判決不當，求予撤銷
    改判。經查：甲○○自民國八十六年間起即與告訴人有金錢上之往來，每次借款
    均係持用票據向伊借款，有些有兌現，有些是換票，迄八十七年十一月間止，共
    積欠告訴人三百餘萬元，伊知道林某是因生意週轉才向伊借錢，伊亦知悉被告之
    支票係交由林某使用。前開借款業已陸續清償，迄今尚欠二百餘萬元，其中除持
    被告所簽發之支票四紙向告訴人借款外，另持其個人簽發之本票十紙向告訴人借
    款等情，業據告訴人於原審審理中及本院調查指訴綦詳，足見本件借款，純係告
    訴人與甲○○間之私人信賴關係所為，並不因甲○○交付被告之支票，致使告訴
    人因此陷於錯誤而借予款項。自難僅因被告將其支票借予林某使用，遽認被告與
    林某有共同為自己不法所有之意圖。上訴意旨據以指摘原判決不當為無理由，應
    承回其上訴。
據上論斷，應依刑事訴訟法第三百六十八條，判決如主文。
本案經檢察官陳明光到庭執行職務。
中    華    民    國     九十     年       二       月       十六       日
                          臺灣高等法院刑事第十八庭
                              審判長法  官  吳      敦
                                    法  官  吳  明  峰
                                    法  官  林  陳  松
右正本證明與原本無異。
不得上訴。
                                    書記官  鎖  瑞  嶺
中    華    民    國     九十     年       二       月       十九       日


司法院資訊處製作；財團法人民間司法改革基金會備份。
